臺灣臺北地方法院交通事件裁定　　　　　　　　　　九十一年度交聲字第七七四號
　　異　議　人
　　即受處分人　甲○○　男　六.
右列異議人即受處分人因違反道路交通管理處罰條例案件，對於台北市交通事件裁決
所中華民國九十一年四月十五日所為之處分（原處分案號：北市裁三字第裁二二－Ａ
ＸＸ○一二五六五號）聲明異議，本院裁定如左：
    主      文
原處分撤銷。
甲○○不罰。
    理      由
一、按汽車迴車前，應暫停並顯示左轉燈光或手勢，看清無來往車輛，並注意行人通
    過，始得迴轉，道路交通安全規則第一百零六條第五款定有明文。而汽車駕駛人
    迴車前，未依規定暫停，顯示左轉燈光，或不注意來、往車輛、行人，仍擅自迴
    轉者，處新台幣（下同）六百以上一千八百元以下罰鍰；又汽車駕駛人，駕駛汽
    車違反道路交通安全規則，因而肇事致人受傷者，吊扣其駕駛執照三個月至六個
    月，道路交通管理處罰條例第四十九條第五款、第六十一條第三項亦分別定有明
    文。若汽車駕駛人未於迴車時依規定暫停，顯示左轉燈光並注意往來車輛及行人
    因而肇事致人受傷，公路主管或警察機關得據以吊扣其駕駛執照，惟如汽車駕駛
    人已依規定暫停，顯示左轉燈光並注意往來車輛及行人而仍與直行車擦撞致人受
    傷時，因迴轉車並未違反道路交通安全規則，公路主管機關或警察機關自不得吊
    扣迴轉車之駕駛執照。
二、原處分機關認本件異議人即受處分人甲○○於九十一年一月二十八日七時三十五
    分許，駕駛車號ＢＤ－三四五六號自小客車，沿健康路內側車道由西向東行駛至
    肇事地點即延壽街三三０巷、健康路口往西迴轉時，受處分人本應注意汽車迴車
    前，應暫停並顯示左轉燈光或手勢，看清無來往車輛，始得迴轉，而依當時情形
    又非不能注意，竟疏未暫停注意，適有丙○○駕駛車號ＢＰ－八六七七號自小客
    車沿同方向直行而來，即貿然迴轉，而使其所駕駛汽車之右側因而與車號ＢＰ－
    八六七七號自小客車前車頭發生碰撞，受處分人駕駛之車輛再撞及路邊停車之車
    號三Ｂ─三四０三自小客車而肇事，並造成丙○○受有左前胸痛之傷害。經台北
    市政府警察局交通警察大隊員警乙○○到場處理並繪製現場圖、製作談話紀錄表
    ，並以受處分人有違反道路交通管理處罰條例第四十九條第五款及第六十一條第
    三項規定之行為掣單舉發，受處分人於應到案日前之九十一年三月十三日向原處
    分機關提出申訴，經原處分機關函請原舉發單位調查結果，仍認受處分人有前揭
    違規之行為，原處分機關並於九十一年四月十五日依道路交通管理處罰條例第四
    十九條第五款（裁決書贅引第一項）裁處罰鍰新台幣六百元、第六十一條第三項
    （裁決書贅引第一款）規定從輕裁處吊扣受處分人駕駛執照三個月及第六十三條
    第一項第一款記違規點數一點之處分。
三、訊據受處分人否認有何前揭違規行為，辯稱：其係於可迴轉車道迴轉，也未見對
    面有來車才開始迴轉，且已轉正並正常駕駛後，被丙○○的車子從後面撞擊。經
    查，（一）證人丙○○於本院調查時陳稱：當天我從麥帥二橋下橋直走健康路，
    有下毛毛雨，我看到李先生的車時，他車子正在迴轉，車身已轉至對向車道二線
    道的中間，但是尚未轉正，因為距離很短，而且下雨地又濕滑，我煞車就來不及
    了等語（見本院九十一年十二月十日筆錄）；且受處分人於員警製作交通事故談
    話紀錄時亦陳稱：當時我車迴轉橫向時，突看見乙部ＢＰ－八六七七號自小客車
    車速很快，因我車就快迴轉了，於是我就趕快加速迴轉，但還是來不及，我車右
    後車角就被該自小客車前車頭撞及等語，有該談話紀錄表附卷可稽；參以受處分
    人駕駛之車輛係右後車角內凹，有道路交通事故補充資料表及車輛照片附卷可稽
    ；足見事故發生時受處分人車輛正在迴轉，然尚未轉正行駛甚明，是其於本院調
    查時所述其已轉正並正常駕駛云云，與事實不符，不足採信。（二）惟依台北市
    政府警察局交通警察大隊所製作之道路交通事故調查報告表（內文包括事故現場
    圖及肇事經過摘要）、交通事故補充資料表，可知雙方車損部位「Ａ車（甲○○
    ）：右後車角內凹、後車箱蓋變形‧‧‧。Ｂ車（丙○○）：前車頭內凹、前車
    蓋變形」，依前開記載可確認係Ｂ車之車頭與Ａ車之右後車角發生撞擊；再參諸
    丙○○上開陳述：甲○○之車身已轉至對向車道二線道的中間等語；又觀之本件
    道路交通事故調查報告表中之事故現場圖，肇事當時所標示之撞及地點Ａ車之車
    頭確已過道路中心線，且現場處理員警乙○○於本院調查時亦證稱：落土碎片散
    落處在對向車道的一、二車道中間等語（見本院九十一年十二月十日筆錄）。然
    依一般駕駛習慣，迴車之駕駛人於迴車時所應盡之注意義務係於迴車時視車輛行
    進位置分別注意同向及對向之來車或行人，換言之，於尚未過道路中心線時應注
    意同向後方之來車或行人，但於超過道路中心線後應注意者，係為對向車道之車
    輛或行人，且丙○○於交通事故談話紀錄中亦自承肇事時其車速約六十至七十公
    里，綜據上開各情，堪認受處分人係已迴車過道路中線，至對向車道時，因丙○
    ○車速過快不及閃避，撞及受處分人之車輛而肇事。是本件肇事原因應非可歸責
    於受處分人。
四、綜上所述，本件原處分機關認定受處分人迴車前不注意來往車輛之違規行為，未
    斟酌丙○○所駕駛車輛車速過快，且受處分人所駕駛之車輛已迴車過道路中心線
    之情形，容有未洽。從而，原處分右開裁罰即難認為合法，自應由本院將原處分
    機關之處分撤銷，諭知受處分人不罰。
據上論斷，應依道路交通案件處理辦法第二十條前段，裁定如主文。
中      華      民      國    九十一    年     十二     月    三十一    日
                                    臺灣臺北地方法院交通法庭
                                        法    官  蕭  清  清
右正本證明與原本無異。
如不服本裁定，應於裁定送達後五日內向本院提出抗告狀。
                                        書 記 官  劉  麗  英
中      華      民      國      九十二  年      一      月      三      日
